【裁判字號】    97,重訴,181
【裁判日期】    970612
【裁判案由】    給付代償借款
【裁判全文】
臺灣板橋地方法院民事判決             97年度重訴字第181號
原      告  甲○○
訴訟代理人  姚念林律師
被      告  丙○○
                        樓
            乙○○
            丁○○
                        號5樓.
上列當事人間請求給付代償借款事件，本院於民國97年5 月29日
言詞辯論終結，判決如下：
    主  文
被告丙○○、乙○○、丁○○各應給付原告新臺幣貳拾貳萬伍仟
元，及均自民國九十七年三月十二日起至清償日止，按年息百分
之五計算之利息。
訴訟費用由被告負擔。
本判決第一項於原告各以新臺幣柒萬伍仟元為被告丙○○、乙○○、丁○○供擔保後，得假執行；但被告丙○○、乙○○、丁○○如各以新臺幣貳拾貳萬伍仟元為原告預供擔保後，得免為假執
行。
    事實及理由
一、原告主張：緣兩造為訴外人弘騰紡織股份有限公司（下稱弘
    騰公司）之股東，民國93年1 月2 日弘騰公司因欲向第一商
    業銀行頭前分行（下稱第一銀行）借款，原告與被告乃均與
    第一銀行簽署保證書，由兩造連帶保證弘騰公司對第一銀行
    現在（包括過去所負現在尚未清償）及將來所負之一切債務
    ，以新台幣（下同）5,000 萬元為限額，保證連帶清償。弘
    騰公司乃於95年間向第一銀行借款550 萬元，詎料弘騰公司
    未按期攤還本息，第一銀行遂聲請臺灣雲林地方法院以96年
    度執全助字第200 號查封原告所有之不動產，弘騰公司雖陸
    續向第一銀行清償，然尚餘90萬元債務未清償（下稱系爭債
    務），原告因其所有之不動產遭查封，遂代弘騰公司清償系
    爭債務。然原告與被告均為弘騰公司向第一銀行借款之連帶
    保證人，且被告皆因原告清償系爭債務而同免責任，爰依民
    法第281 條規定，請求被告償還各自應分擔之部分，即被告
    各應償還原告225,000 元（900,000 ÷4=225,000)等語。並
    聲明被告各應給付原告225,000 元，及自原告合法催告被告
    後之97年3 月12日起至清償日止按年息5%計算之利息；並願
    供擔保請准宣告假執行。
三、被告丙○○、乙○○則以：希望先以賣掉弘騰公司之半成品
    存貨清償原告後，如有不足額，再由其等向原告清償等語資
    為抗辯。並答辯聲明：駁回原告之訴及其假執行之聲請；如
    受不利判決，願供擔保請准宣告免為假執行。
四、被告丁○○則以：原告係清償弘騰公司之系爭債務，然弘騰
    公司業結束營業後尚有許多其他債務要處理，應與弘騰公司
    之其他債務一併處理後，雙方再看應該分擔多少金額等語資
    為抗辯。並為答辯聲明：駁回原告之訴及其假執行之聲請；
    如受不利判決，願供擔保請准宣告免為假執行。
五、兩造為弘騰公司股東，並均擔任弘騰公司向第一銀行借款之
    連帶保證人，而與第一銀行簽立保證書，嗣弘騰公司尚餘90
    萬元系爭債務未清償，債權人第一銀行聲請查封原告之不動
    產，原告遂本於連帶保證人之責代弘騰公司清償系爭債務等
    事實，為兩造不爭執，並有保證書1 份、臺灣雲林地方法院
    民事執行處96年6 月4 日雲院隆96執全助更字第200 號囑託
    查封登記書1 份、第一銀行債務清償證明1 紙等影本在卷可
    稽（見本院卷第10頁、第7 頁、第9 頁），堪信為真實。
六、按數人保證同一債務者，除契約另有訂定外，應連帶負保證
    責任；連帶債務人相互間，除法律另有規定或契約另有訂定
    外，應平均分擔義務；連帶債務人中之一人，因清償、代物
    清償、提存、抵銷或混同，致他債務人同免責任者，得向他
    債務人請求償還各自分擔之部分，並自免責時起之利息。前
    項情形，求償權人於求償範圍內，承受債權人之權利。但不
    得有害於債權人之利益。民法第748 條、第280 條第1 項本
    文、第281 條第1 、2 項分別定有明文。本件原告主張其與
    被告均係弘騰公司向第一銀行借款債務之連帶保證人，原告
    因代弘騰公司清償系爭90萬元債務，致被告同免責任等情，
    既為被告所不爭執，則原告本於民法第281 條第1 項規定，
    請求被告償還各自分擔225,000 元（900,000 ÷4=225,000
    ），洵為正當，應予准許。
七、至於被告雖各以上開情詞抗辯。然查，按保證人為主債務人
    向債權人清償後，對主債務人之求償權或代位權，與數人保
    證同一債務，應負連帶保證責任，其一保證人對其他保證人
    所基於連帶債務之規定而生之求償權，係不同之權利，不可
    混為一談（最高法院72年台上字第3117號判例參照）。本件
    原告係依民法第281 條第1 項規定，本於保證人對其他保證
    人所基於連帶債務規定而生之求償權向被告主張，非本於連
    帶保證人對主債務人之求償權向弘騰公司主張，故被告丙○○、乙○○辯稱應先以弘騰公司之半成品存貨賣掉之價額向
    原告清償云云，暨被告丁○○辯以原告係清償弘騰公司之債
    務，故應與弘騰公司其他債務一併處理云云，與原告基於民
    法第281 條第1 項規定為請求者，乃分屬二事，是被告等上
    開抗辯，均委無足取。
八、綜上，原告基於民法第281 條第1 項規定，請求向被告各應
    給付原告225,000 元及自合法催告被告後之97年3 月12日起
    至清償日止，按年息5%計算之法定遲延利息，為有理由，應
    予准許。
九、本案事證已臻明確，兩造其餘主張陳述、攻擊防禦方法及所
    提之證據，經審酌後認於本判決結果不生影響，爰不一一論
    述，併此敘明。
十、兩造分別陳明願供擔保請准宣告假執行或免為假執行，經核
    無不合，爰分別酌定相當之擔保金額宣告之。
十一、據上論結，本件原告之訴為有理由，依民事訴訟法第78條
      、第85條第1 項前段、第390 條、第392 條，判決如主文
      。
中    華    民    國    97    年    6     月    12    日
                      民事第一庭    法  官  陳翠琪
以上正本係照原本作成
如對本判決上訴，須於判決送達後20日內向本院提出上訴狀
中    華    民    國    97    年    6     月    13    日
                                    書記官  李瑞芝


司法院資訊處製作；財團法人民間司法改革基金會備份。
